【裁判字號】    89,交易,663
【裁判日期】    890928
【裁判案由】    業務過失傷害
【裁判全文】
臺灣高雄地方法院刑事判決                        八十九年度交易字第六六三號
    公  訴  人  臺灣高雄地方法院檢察署檢察官
    被      告  甲○○
右列被告因過失傷害案件，經檢察官提起公訴 (八十九年度偵字第八三八八號），本
院判決如左：
    主  文
甲○○因過失傷害人，處有期徒刑伍月，如易科罰金，以參佰元折算壹日。
    事  實
一、甲○○考領有普通小型車駕駛執照，其於民國（下同）八十八年十二月六日十二
    時三十分許，駕駛車牌號碼ＹＷ—三二九五號自用小客車，沿高雄市三民區○○
    ○路由東往西方向行駛，行至建國三路一三五號前欲迴車至對面停車位停車時，
    本應注意汽車迴車時，應暫停並顯示左轉燈光或手勢，看清無來往車輛，始得迴
    轉，而當時天氣晴朗，日間自然光線、道路視距良好、柏油路面乾燥、無障礙及
    其他缺陷，而依其之智識、能力，又無不能注意之情事，詎甲○○竟疏於為此注
    意，貿然迴車，適有乙○○（考領有重型機車駕駛執照）騎乘車牌號碼ＯＯＺ—
    八一七號重型機車，沿建國三路同向行駛至上開地點，遽見甲○○貿然迴車，一
    時閃煞不及，其機車前方撞及甲○○所駕駛之汽車左前車門附近，乙○○因之受
    創倒地，並受有右胸挫傷合併第二、三、四、五、六、七肋骨骨折、右下肢挫傷
    合併腓骨骨折、右手中指及小指近位指骨骨折、頭部外傷、頭皮撕裂傷等傷害。
    乙○○所騎乘之機車嗣復撞及違規停放在建國三路由西往東方向黃線區內，由王
    淑麗所駕駛之車牌號碼ＸＱ—四九九一號自用小客車。甲○○於肇事後犯行未被
    發覺前，主動向前往處理之員警坦承肇事並接受裁判。
二、案經乙○○訴由臺灣高雄地方法院檢察署檢察官偵查起訴。
    理  由
一、訊之被告甲○○固不否認於上揭時、地，與告訴人乙○○發生車禍，惟矢口否認
    其駕駛行為有何過失，辯稱：當時伊前後二個紅綠燈都是紅燈狀態，伊有停在前
    後二個紅綠燈之間等待，再迴轉到對面車位停車，乙○○與伊同方向，從虛黃線
    （指分向線）過來的，他的車頭撞到伊駕駛座的門，依車子受損情形判斷，對方
    速度應很快，且乙○○的診斷證明書出自私人醫院，有可能造假云云。經查：（
    一）按依卷附道路交通事故調查報告表上警繪現場圖及車禍現場照片觀之，本件
    肇事地點（即高雄市○○○路）以分向線（即黃色虛線）劃分雙向二車道，雙向
    均設有快慢車道。車禍發生後，被告之自用小客車停放在建國三路一三五號前之
    分向線上，車頭朝西南方，右前輪距分向線○．○公尺，右後輪距西向快慢車道
    分隔線一．七公尺，汽車左前車門嚴重凹損，左方側視鏡斷裂、左後車門前方凹
    陷；而告訴人之重型機車則倒於汽車左前方六．六公尺處（即建國三路東向慢車
    道上），車頭朝西，機車前方擋泥板受損。參酌被告於偵查中及本院審理時自陳
    ：乙○○與伊同向，伊當時車頭已到虛黃線了，乙○○機車車頭撞到伊駕駛座的
    門等語，顯見本件車禍之發生，應係被告迴車時，疏未注意看清有無來往車輛，
    即貿然迴轉，適告訴人騎乘機車行經該處，見狀一時閃煞不及，機車前方遂撞及
    被告之車左前車門附近有以致之，至為灼然。（二）雖被告又辯稱告訴人之診斷
    證明書出自私人醫院，有可能造假云云，惟其並未能舉證以實其說，尚難據其片
    面推測之詞，即遽為告訴人傷勢造假之認定。（三）綜上，被告所辯，顯然事後
    圖卸之詞，委無可採。
二、按汽車迴車前，應暫停並顯示左轉燈光或手勢，看清無來往車輛，並注意行人通
    過，始得迴轉，道路交通安全規則第一百零六條第五款定有明文，被告既領有駕
    駛執照，自難諉為不知。且依道路交通事故調查報告表所載，本件車禍發生時，
    天氣晴朗，日間自然光線、道路視距良好、柏油路面乾燥、無障礙及其他缺陷，
    而依被告之智識、能力，又無不能注意之情事，詎被告竟疏於為此注意，貿然迴
    車，因而肇事，其駕駛行為有過失至為明確。又本件車禍經高雄市政府建設局車
    輛行車事故鑑定委員會、高雄市車輛行車事故覆議鑑定委員會鑑定結果，均同此
    認定，此亦有該二鑑定機關之鑑定意見書附於偵查卷可稽。又告訴人確因本件車
    禍受有上述傷害之事實，亦有劉光雄醫院診斷證明書附於偵查卷可參，核與被告
    之過失犯行間，有相當因果關係。綜上所述，事證明確，被告過失犯行堪可認定
    。
三、核被告所為，係犯刑法第二百八十四條第一項前段之過失傷害罪。被告於肇事後
    犯行未被發覺前，主動向前往處理之員警坦承肇事並接受裁判乙情，業據被告自
    陳在卷，核與卷附職務報告書所載相符，堪認被告所為，已符合刑法自首之要件
    ，茲依法減輕其刑。爰審酌被告之過失情節及告訴人所受傷害不輕，及被告迄今
    仍拒與告訴人磋商民事和解事宜等一切情狀，量處如主文所示之刑，並諭知易科
    罰金之折算標準。
四、公訴人雖認告訴人於肇事當時，係違規行駛建國三路內車道，惟「在已劃分快慢
    車道之道路，輕型機器腳踏車應在慢車道行駛，重型機器腳踏車依標誌或標線之
    規定行駛。無標誌標線者，得在快慢車道行駛。但在快車道行駛時，除左轉彎外
    ，應行駛於最外側車道。」，道路交通安全規則第九十九條第一項第二款明文規
    定，本件肇事地點，係屬雙向二車道，並無所謂內外車道之分，且該地點，雖劃
    分有快慢車道，惟並無規定重型機車行駛之標誌標線，有上開車禍現場照片在卷
    可按，從而，告訴人騎乘重型機車按遵行方向行駛快車道，實無違規行為可言，
    附此敘明。
據上論斷，應依刑事訴訟法第二百九十九條第一項前段，刑法第二百八十四條第一項
前段、第四十一條、第六十二條前段，罰金罰鍰提高標準條例第一條前段、第二條，
判決如主文。
本案經檢察官吳茂松到庭執行職務。
中      華      民      國    八十九    年      九      月    二十八    日
                                  臺灣高雄地方法院交通法庭
                                      法  官  徐  美  麗
右正本證明與原本無異。
如不服本判決，應於判決送達後十日內，向本院提出上訴狀。
                                      書記官  吳  金  霞
中      華      民      國    八十九    年      九      月    二十八    日


司法院資訊處製作；財團法人民間司法改革基金會備份。
